【裁判字號】    97,上易,666
【裁判日期】    970925
【裁判案由】    傷害等
【裁判全文】
臺灣高等法院高雄分院刑事判決         97年度上易字第666號
上  訴  人  臺灣高雄地方法院檢察署檢察官
被      告  乙○○
選任辯護人  洪文佐律師
上列上訴人因被告傷害等案件，不服臺灣高雄地方法院96年度易
字第4042號中華民國97年6 月16日第一審判決（起訴案號：臺灣
高雄地方法院檢察署96年度偵字第5200號），提起上訴，本院判
決如下：
     主  文
上訴駁回。
    事實及理由
一、本案經本院審理結果，認第一審判決認事用法及量刑均無不
    當，應予維持，並引用第一審判決書記載之事實、證據及理
    由。
二、檢察官上訴意旨以：被告犯罪造成之損害非輕，亦未與告訴
    人和解，原判決量刑確有再斟酌之必要。另被告猶辯稱並無
    傷害及毀損之犯行。惟查，原判決以：(一)被告手持電擊棒刺
    擊告訴人甲○○之手臂，致其受有右手臂破皮、右腕瘀傷及
    左前臂4 處刺傷等多處傷害一節，業據告訴人甲○○到庭結
    證綦詳，亦核與證人賴東海、蔡月寶及林道評等人證述內容
    及當庭勘驗案發過程錄影光碟所示情節大致相符，並有被告
    所持電擊棒照片、台南市立醫院驗傷診斷書、高新醫院診斷
    證明書及法院97年5 月12日勘驗筆錄在卷可稽。(二)告訴人甲
    ○○事先不法攻擊被告之情事既未能證明，客觀上即難謂有
    不法侵害存在，被告主觀上乃係基於傷害故意而逕持電擊棒
    刺傷告訴人甲○○之手臂，客觀上亦非出於排除不法侵害之
    意思而與正當防衛之構成要件有悖，自不得據此而邀阻卻違
    法之寬免。(三)衡諸常情，錄音筆為避免其內電磁紀錄輕易遭
    受破壞，一般多以輕量化金屬、強化塑膠或合成樹脂等材質
    所製成，倘非直接施以一定強度之外力，仍無從僅因掉落地
    面之情而輕易斷裂。準此以觀，告訴人甲○○上開所持錄音
    筆雖因其與被告發生拉扯而掉落前開車輛內，然參以車內高
    度不過1 公尺餘，亦無其他外力直接施加於該錄音筆而致其
    發生斷裂之可能，從而告訴人甲○○上揭指訴該錄音筆係遭
    被告徒手折斷後再行丟出車外之情，至堪採信，被告否認毀
    損，洵無足採。原審因而認被告罪證明確，因而適用刑法第
    277 條第1 項、第354 條、第47條第1 項、第51條第10款、
    第41條第1 項前段之規定，並審酌被告僅因細故即率以暴行
    加諸他人身體，無視社會法秩序規範，惡性非輕，並參酌告
    訴人甲○○所受身體傷害程度與所受財物損失，且被告犯罪
    後仍飾詞否認犯行、難見悔意，事後更未賠償告訴人所受損
    失等一切情狀，就傷害罪部分量處宣告刑有期徒刑4 月，就
    毀損罪部分量處宣告刑拘役50日，並說明被告犯罪時間均在
    96年4 月24日以前，合於減刑條件，應依中華民國96年罪犯
    減刑條例第2 條第1 項第3 款規定各減刑期2 分之1 ，併分
    別諭知如易科罰金，以新台幣1 千元折算壹日之折算標準，
    又敘明電擊棒1 支雖未扣案，然該電擊棒1 支既為被告所有
    供實施本件傷害犯罪所用之物，亦無積極事證可資認定其業
    已滅失而不復存在，仍應依刑法第38條第1 項第2 款規定宣
    告沒收。其認事用法，核無不合，量刑亦屬允當。檢察官上
    訴意旨，原判決量刑確有再斟酌之必要，指摘原判決不當，
    為無理由，應予駁回。至原判決據上論斷欄雖漏引減刑條例
    ，但其理由已敘及，而與科刑上並無出入，應認為於全案情
    節與判決本旨並無影響，併此敘明。
三、據上論斷，應依刑事訴訟法第368 條、第373 條，判決如主
    文。
本案經檢察官郭振昌到庭執行職務。
中    華    民    國    97    年    9     月    25    日
                  刑事第八庭    審判長法  官   洪兆隆
                                      法  官   陳志銘
                                      法  官   郭玫利
以上正本證明與原本無異。
不得上訴。
中    華    民    國    97    年    9     月    25    日
                                      書記官   楊茱宜
臺灣高雄地方法院刑事判決              96年度易字第4042號
公  訴  人  臺灣高雄地方法院檢察署檢察官
被      告  乙○○  51歲（民國45年11月15日生）
選任辯護人  洪文佐律師
上列被告因傷害等案件，經檢察官提起公訴（96年度偵字第5200
號），本院判決如下：
    主  文
乙○○傷害人之身體，累犯，處有期徒刑肆月，如易科罰金，以
新台幣壹仟元折算壹日，減為有期徒刑貳月，如易科罰金，以新
台幣壹仟元折算壹日，電擊棒壹支沒收；又損壞他人之錄音筆，
足以生損害於他人，累犯，處拘役伍拾日，如易科罰金，以新台
幣壹仟元折算壹日，減為拘役貳拾伍日，如易科罰金，以新台幣
壹仟元折算壹日。
    事  實
一、乙○○前因傷害案件，經本院94年度易字第91號判決判處有
    期徒刑4 月，因不服原判決提起上訴，由台灣高等法院高雄
    分院以95年度上易字166 號判決上訴駁回確定，於民國95年
    10月17日易科罰金執行完畢。緣乙○○與甲○○2 人俱以駕
    駛計程車為業，但因彼此分屬不同車行，向來即因載客糾紛
    而心生夙怨。詎其猶不知悛悔，於96年1 月17日8 時30分許
    ，駕駛營業自用小客車（以下稱前開車輛）行經高雄縣路竹
    鄉大湖火車站前，再次與甲○○發生口角爭執，甲○○因不
    甘受辱，乃手持錄音筆走近前開車輛駕駛座旁欲與乙○○理
    論及錄音存證，然乙○○為阻止甲○○錄音遂與其發生拉扯
    ，過程中乙○○竟基於傷害甲○○身體之犯意，逕持其所有
    電擊棒1 支（未扣案）接續刺擊甲○○之手臂，致其受有右
    手臂破皮、右腕瘀傷及左前臂4 處刺傷等多處傷害。又因渠
    等拉扯過程中甲○○所持上述錄音筆不慎掉落在前開車輛右
    前座上，甲○○遂出言要求乙○○返還該錄音筆，然乙○○
    乃另行基於損壞他人物品之犯意，逕以徒手方式將該錄音筆
    折斷後再行扔出車外，足生損害於甲○○。
二、案經甲○○訴由高雄縣政府警察局湖內分局報請台灣高雄地
    方法院檢察署檢察官偵查起訴。
    理  由
壹、本件關於證據能力之意見：
  一、證人甲○○、賴東海2 人警詢中之陳述均無證據能力：
      刑事訴訟法第159 條之2 規定，被告以外之人於檢察事務
      官、司法警察官或司法警察調查中所為之陳述，與審判中
      不符時，其先前之陳述具有較可信之特別情況，且為證明
      犯罪事實存否所必要者，得為證據。觀乎證人甲○○於警
      詢中所述各情均核與本院審理中所述大抵相符，依前開法
      條意旨，自應以該證人於本院審理中所為證述作為認定事
      實之依據，再無引用其警詢中所述之必要。至證人賴東海
      既未於審判中依法到庭證述，當無依刑事訴訟法第159 條
      之2 規定比較其先後陳述是否相符及是否具有特別可信性
      之必要。從而甲○○、賴東海於警詢中所述各節依法均不
      具證據能力。
  二、證人甲○○於偵查中之陳述不具證據能力：
      按證人、鑑定人依法應具結而未具結者，其證言或鑑定意
      見，不得作為證據，刑事訴訟法第158 條之3 定有明文。
      故被告以外之人於偵查中向檢察官所為之陳述，仍應依法
      具結，始有證據能力（最高法院94年度台上字第913 號判
      決意旨參照）。查證人甲○○前於偵查中雖經台灣高雄地
      方法院檢察署檢察官予以訊問，並命其就被告前揭犯罪事
      實予以陳述，然因該證人是時並未由檢察官依法命其具結
      後再為證述，參以前揭說明，證人甲○○於偵查中陳述要
      因未能依法具結而不具證據能力。
  三、證人蔡月寶前於警詢及偵查中所述、證人賴東海於偵查中
      之陳述及卷附診斷證明書均具有證據能力：
      查證人蔡月寶前於96年1 月26日乃由高雄縣政府警察局湖
      內分局一甲派出所員警詢問案發狀況並據以製作筆錄；另
      證人蔡月寶、賴東海事後則於同年7 月18日經檢察官依法
      傳訊而具結證述。此外，卷附台南市立醫院驗傷診斷書及
      高新醫院診斷證明書，依法固屬各該醫師根據渠等親自見
      聞之事實及本於專門知識經驗所為之審判外陳述，性質上
      屬於傳聞證據，且無刑事訴訟法第159 條之1 至之4 明定
      之例外情形，依法原不具證據能力。然參以此等陳述既經
      檢察官、被告暨其辯護人均明知其有第159 條第1 項不得
      為證據之情形，猶未於言詞辯論終結前聲明異議，本院復
      審酌該等陳述作成之外部情況並無不當，揆諸刑事訴訟法
      第159 條之5 規定意旨，本院自得逕以前開證據方法採為
      認定事實之依據。
貳、實體部分：
  一、訊之被告乙○○雖坦承有持電擊棒刺傷告訴人甲○○、並
      將甲○○於案發當日所持錄音筆丟出車外之事實，惟矢口
      否認有何傷害、毀損等犯行。辯稱：案發當時是甲○○先
      出手攻擊、伊才會以電擊棒作為防衛之用；又上開錄音筆
      係伊與甲○○發生拉扯過程中掉落於前開車輛右前座，且
      在伊撿起該錄音筆、丟出車外之前就已經壞掉，並非伊所
      損壞云云。惟查：
    (一)被告於96年1 月17日8 時30分許，駕駛前開車輛行經高雄
      縣路竹鄉大湖火車站前，因故與告訴人甲○○發生口角爭
      執，甲○○乃持錄音筆走近前開車輛駕駛座旁，然雙方隨
      即發生肢體拉扯，過程中被告手持電擊棒刺擊告訴人甲○
      ○之手臂，致其受有右手臂破皮、右腕瘀傷及左前臂4 處
      刺傷等多處傷害一節，業據告訴人甲○○到庭指證綦詳，
      亦核與證人賴東海、蔡月寶及林道評等人證述內容及本院
      97年5 月12日勘驗案發過程錄影光碟所示情節大致相符，
      並有被告所持電擊棒照片2 幀、台南市立醫院驗傷診斷書
      及高新醫院診斷證明書各1 件在卷可稽，復據被告於本院
      審理中坦認上情不諱，足徵被告此部分自白核與事實相符
      ，堪予採信。其次，被告與甲○○於前開車輛駕駛座旁發
      生肢體拉扯過程中，甲○○所持錄音筆確有一度脫離其持
      有範圍，嗣因甲○○出言要求被告返還該錄音筆，被告遂
      將前開錄音筆拋出車外，且該只錄音筆於被告拋出車外之
      際業已斷裂為數截等情，亦據告訴人甲○○於本院審理中
      結證屬實，並有錄影光碟翻拍照片1 幀（參見本院卷第81
      頁）暨本院前開勘驗筆錄附卷可佐，此情亦為被告所是認
      無訛，從而此部分事實亦堪認定。再者，告訴人甲○○雖
      迭指該錄音筆係遭被告動手搶走云云，然被告就此則辯稱
      ：錄音筆係在雙方拉扯過程中掉落在前開車輛內等語。本
      院審諸既無積極事證可資推認告訴人甲○○此部分指訴情
      節確為真實，再依前開錄影光碟勘驗筆錄所示，該錄音筆
      於雙方拉扯過程中確有脫離告訴人原本之持有、且事後再
      由被告將之拋出車外等情屬實，復參以被告所辯因雙方發
      生拉扯以致錄音筆掉落車內之情容非全然無稽，是本件仍
      應認定告訴人甲○○所持錄音筆要係因渠等發生拉扯而不
      慎掉落於前開車輛內為當，合先敘明。
    (二)本件被告對於持電擊棒刺傷告訴人甲○○之情事雖迭以正
      當防衛置辯。惟按，正當防衛係對於現在不正之侵害防衛
      自己或他人之權利者而言，故須以遇有現在不法之侵害為
      前提，如不法侵害尚未發生即無防衛可言，最高法院27年
      上字第2879號判例可資參照。茲依被告與告訴人甲○○彼
      此發生拉扯過程觀之，告訴人甲○○事前僅係手持錄音筆
      走向被告所駕駛前開車輛駕駛座旁欲錄音存證，因遭被告
      制止、渠2 人隨即發生肢體拉扯，此有卷附錄影光碟翻拍
      照片暨本院前開勘驗筆錄可證，是以本件既未證明告訴人
      甲○○有何事先不法攻擊被告之情事，客觀上即難謂有不
      法侵害存在可言。況縱令被告對於告訴人甲○○手持錄音
      筆欲錄音存證之舉心生不滿，尚非不得採取其他適當方式
      加以排除或拒絕，要不得遽以攻擊他人身體而擅行狡辯係
      為防衛自己權利云云。揆諸前揭說明，被告主觀上乃係基
      於傷害故意而逕持電擊棒刺傷告訴人甲○○之手臂，客觀
      上亦非出於排除不法侵害之意思而與正當防衛之構成要件
      有悖，自不得據此而邀阻卻違法之寬免。
    (三)次者，針對被告是否毀損告訴人甲○○所持錄音筆一節，
      雖各據證人林道評到庭證述：被告係將手伸出車門外、將
      錄音筆往下摔，以致錄音筆斷成數截云云（參見本院卷第
      60頁），及告訴人甲○○證稱：其看見被告將錄音筆折斷
      並丟出車外等語（參見本院卷第56頁），是渠2 人所述有
      關被告毀損錄音筆之情節即不免有所扞挌。然參諸該錄音
      筆於掉落前開車輛內部後，屢經告訴人甲○○出言要求返
      還後、遂由被告將之拋出車外，惟該錄音筆於被告拋出車
      外之際已然斷成數截之情，業如前述，從而證人林道評前
      揭證述內容既與事實有所出入，遂不得採為不利於被告之
      認定。再衡諸常情，錄音筆乃為時下常見之個人數位化電
      子產品，主要用途係供使用人隨身攜帶而作為即時錄音及
      長時間儲存電磁紀錄之用，俾使將來得以轉存至其他載體
      （如電腦硬碟）或直接重覆讀取上開電磁紀錄，故其機體
      外殼雖非使用堅硬金屬材質製成，然為避免其內電磁紀錄
      輕易遭受破壞，一般多以輕量化金屬、強化塑膠或合成樹
      脂等材質所製成，倘非直接施以一定強度之外力，仍無從
      僅因掉落地面之情而輕易斷裂。準此以觀，告訴人甲○○
      上開所持錄音筆雖因其與被告發生拉扯而掉落前開車輛內
      ，然參以車內高度不過1 公尺餘，亦無其他外力直接施加
      於該錄音筆而致其發生斷裂之可能，從而告訴人甲○○上
      揭指訴該錄音筆係遭被告徒手折斷後再行丟出車外之情，
      至堪採信，從而被告空言否認毀損犯行云云，顯係臨訟卸
      責之詞，洵無足採。
    (四)綜前所述，本件事證明確，被告前揭傷害、毀損犯行俱堪
      認定，應依法論科。
  三、核被告乙○○所為，各係犯刑法第277 條第1 項普通傷害
      罪及同法第354 條毀損罪。被告接連以電擊棒刺擊告訴人
      甲○○之手臂，其犯罪時間、地點均屬密切接近，客觀上
      足認係單一行為之多次舉動，且被告主觀上所認識者亦應
      屬基於單一犯意所為之接續舉動，接續侵害同一法益，應
      包括於一行為予以評價，為接續犯。又被告所犯上開2 罪
      彼此間犯意個別、行為互殊，應予分論併罰。再者，被告
      前因傷害案件，經法院判處有期徒刑4 月確定，於95年10
      月17日易科罰金執行完畢一節，已如前述，並有台灣高等
      法院被告前案記錄表1 件在卷足憑，是其前受有期徒刑執
      行完畢後、5 年內故意再犯本件法定刑為有期徒刑以上之
      罪，應論以累犯並各依法加重其刑。爰審酌被告之犯罪目
      的、手段、品行與智識程度，及僅因細故即率以暴行加諸
      他人身體，無視社會法秩序規範，惡性非輕，並參酌告訴
      人甲○○所受身體傷害程度與所受財物損失，且被告犯罪
      後仍飾詞否認犯行、難見悔意，事後更未賠償告訴人所受
      損失等一切情狀，分別量處如主文所示之刑。又被告前揭
      犯罪時間均在96年4 月24日以前，合於中華民國96年罪犯
      減刑條例所定減刑條件，應各減為如主文所示之刑，並分
      別諭知易科罰金折算標準，以資懲儆。另被告手持用以攻
      擊告訴人身體之電擊棒1 支雖未扣案，然該等物品既為被
      告所有且係供實施本件傷害犯罪所用之物，亦無積極事證
      可資認定其業已滅失而不復存在，仍應依刑法第38條第1
      項第2 款規定宣告沒收為當。
  四、此外公訴意旨雖另以：被告基於傷害之犯意，逕以防狼噴
      霧劑噴灑告訴人甲○○，因認被告此部分亦涉犯刑法第27
      7 條第1 項傷害罪云云。惟按，犯罪事實應依證據認定之
      ，無證據不得推定其犯罪事實。又不能證明被告犯罪者，
      應諭知無罪之判決，刑事訴訟法第154 條第2 項、第301
      條第1 項分別定有明文。所謂證據，係指足以認定被告確
      有犯罪行為之積極證據而言，該項證據自須適合於被告犯
      罪事實之認定，始得採為斷罪資料。苟積極證據不足為不
      利於被告事實之認定時，即應為有利於被告之認定，更不
      必有何有利之證據（最高法院29年上字第3105號、30年上
      字第816 號判例意旨參照）。公訴人認被告涉犯此部分傷
      害罪嫌，無非係以告訴人甲○○指稱其遭被告以防狼噴霧
      劑加以噴灑、且被告對此節亦供認不諱等為其論據。然本
      院遍觀卷附諸項證據方法，均無相關事證可資推認告訴人
      甲○○果有因被告此舉以致身體受有損傷或機能減損之情
      事，是被告此部分犯罪要屬不能證明。惟因公訴人認此部
      分核與前開傷害罪之犯罪事實具有接續犯之實質上一罪關
      係，遂不另為無罪之諭知，併此敘明。
據上論斷，應依刑事訴訟法第284 條之1 、第299 條第1 項前段
，刑法第277 條第1 項、第354 條、第47條第1 項、第51條第10
款、第41條第1 項前段，第38條第1 項第2 款，判決如主文。
中    華    民    國    97    年    6     月    16    日
                  刑事第七庭  法  官 陳明呈
以上正本證明與原本無異。
如不服本判決應於收受本判決後10日內向本院提出上訴書狀，並
應敘述具體理由，如未敘述上訴理由者，應於上訴期間屆滿後20
日內補提理由書狀於本院（均須按他造當事人之人數附繕本）「
切勿逕送上級法院」。
中    華    民    國    97    年    6     月    18    日
                              書記官 林明忠
附錄本判決論罪科刑之法條：
中華民國刑法第277條（普通傷害罪）
傷害人之身體或健康者，處3 年以下有期徒刑、拘役或1 千元以
下罰金。
犯前項之罪因而致人於死者，處無期徒刑或7 年以上有期徒刑；
致重傷者，處3 年以上10年以下有期徒刑。
中華民國刑法第354條（毀損器物罪）
毀棄、損壞前二條以外之他人之物或致令不堪用，足以生損害於
公眾或他人者，處2 年以下有期徒刑、拘役或5 百元以下罰金。


司法院資訊處製作；財團法人民間司法改革基金會備份。
